臺灣臺北地方法院交通事件裁定　　　　 94年度交聲字第282號
原處分機關　臺北市交通事件裁決所
異　議　人
即受處分人　甲○○
上列受處分人因違反道路交通管理處罰條例案件，對於臺北市交
通事件裁決所94年3月17日所為之裁決（北市裁二字第裁22-Z000
00000號）聲明異議，本院裁定如下：
    主  文
原處分撤銷。
甲○○汽車駕駛人行駛於高速公路而不遵管制之規定，處罰鍰新
臺幣參仟元。又二輛以上之汽車共同在道路上競駛，處罰鍰新臺
幣參萬元，吊銷甲○○之駕駛執照，且參年內不得考領駕駛執照
，及吊扣車號七二二二－ＦＰ汽車牌照參個月，並應接受道路交
通安全講習。
    理  由
一原處分機關處分理由略以：異議人即受處分人甲○○於民國九
  十四年一月九日下午一點五分左右，駕駛車號7222-FP 號自用
  小客車，於國道一號公路南向八十三公里至九十公里路段，與
  車號5559-DG 號自用小客車共同競駛，並行駛於右側路肩，為
  內政部警政署國道公路警察局警員以雷射測速槍測得時速一百
  四十四公里而當場舉發，依違反道路交通管理處罰條例第三十
  三條第一項、第四十三條第三項，裁處罰鍰新台幣三萬三千元
  ，吊銷駕駛執照，三年內禁考，並依同條例第六十三條第一項
  記違規點數一點。
二異議理由略以：當天確有行駛路肩之事實，但只是速度快一點
  ，沒有競駛的意思，且因當時沒注意到警察，並沒有攔車不停
  等語。
三法院判斷
(一)汽車行駛於高速公路或設站管制之道路，而不遵管制之規定者
  ，處汽車駕駛人新臺幣三千元以上六千元以下罰鍰，道路交通
  管理處罰條例第三十三條第一項定有明文；又依高速公路交通
  管制規則第九條第一項第二款規定，汽車行駛高速公路，不得
  在路肩上行駛。其次，二輛以上之汽車在道路上競駛者，處汽
　車駕駛人新臺幣三萬元以上九萬元以下罰鍰，除當場禁止其駕
  駛，並吊銷其駕駛執照，三年內不得考駕駛執照外，並吊扣該
  車輛牌照三個月，且應接受道路交通安全講習，道路交通管理
  處罰條例第四十三條第三項、第四項前段、第五項前段、第六
  十七條第二項分別定有明文。
(二)又公務員基於職務上權力，依法就特定之具體事件所為具有公
  法上效果之單方行政行為，稱為行政處分。立法者為避免公務
  員之一切行政行為均需預留證據以證其實，則國家行政勢必窒
  礙難行，因此賦予行政機關制定違反道路交通事件統一裁罰標
  準及處理細則，使執勤警員得當機處分，以維護交通秩序、安
  全；基於公務員為公法上行為具有公信力之原則，該行政處分
  及據以處分之事實當可被推定為真正，此與民事訴訟法第三百
  五十五條第二項：「文書依其程式及意旨得認作公文書者，推
  定其為真正」之情形相類似，刑事訴訟法就犯罪證據有關之規
  定中，與屬行政秩序罰之交通違規裁罰本質不合之部分，自不
  在準用之列（臺灣高等法院八十五年度交抗字第一八五號裁定
  參照）。
(三)證人即舉發本件違規事件之警員袁英傑到庭證稱：那時我們在
　國道一號南下八十三公里處執行超速取締勤務，突然發現兩部
  自小客車，分別行駛在內線及中線，兩部是併行，我們用雷射
  槍測到中線5557DG的車速是一四四公里，因此作攔停的動作，
  他們發現我們後反而加速。我們當時將警車停放在路肩，人站
  在車外，面對來車，用指揮棒搖晃，並且開啟警車上警示燈，
  測速是從車的正面測，在該車還未行駛到警車停放位置之前，
  我就已經舉起指揮棒，我有看到內線的車7222FP駕駛人有回頭
  看我們，之後兩部車反而加速前進，我們立刻上巡邏車跟在後
  面追，在南下八十八公里處，看到兩部車一前一後行駛路肩，
  至於哪一部車行駛於前，因為太遠看不見，我們跟上去的時候
  ，有開警報器，他們可能聽到警報聲，兩部車又一起切回車道
  ，哪一部先切回車道，我忘記了，但是我可以確認兩部都切回
  中線，之後他們中間有隔一部車子，我們就開到外側車道，與
  他們併行，再將窗戶搖下來，按警報器，指揮他們停到路邊。
  ..... 。從我們要攔停他們，一直到追到他們時，他們的違規
  行為都一樣等語。警員陳智輝證稱：當時我與同事袁英傑執行
  車道取締，我坐在前座乘客位置，聽到袁英傑說有兩部車很快
  速度要衝過來，可能會來不及攔他，他就把測速器拿給我，我
  馬上開警示燈，袁英傑就上車，我們跟上去要攔停該部車。在
  此之前，我從後視鏡看到一部車很快速度開過來，之後馬上跟
  著另外一部等語。
(四)由證人袁英傑、陳智輝以上證言，並參酌袁英傑出具之職務報
  告內容，異議人駕駛之5557DG自小客車與另部自小客車7222FP
  於前述時間地點，同時併行於高速公路上，行車速度高達一百
  四十四公里，且於警員追緝期間，為閃避車流，先一前一後行
  駛路肩，又忽而相繼切回車道，截至遭攔停為止，時間長達二
  分鐘，距離長達七公里，足證異議人確有競駛之違規行為。
(五)道路交通管理處罰條例第六十三條第一項第一款固規定，汽車
  駕駛人有左列各款所列條款之一者，除依原條款處罰鍰外，並
  予記點：一、有第三十三條、第三十八條第一項、第四十條第
  一項、第四十五條、第四十七條第一款至第四款、第四十八條
  、第四十九條或第六十條第一項、第二項第一款至第三款情形
  之一者，各記違規點數一點；但本條例第六十三條第二項亦明
  定，依前項各條款，已受吊扣或吊銷駕駛執照處分者，不予記
  點。原處分機關既對異議人為吊銷駕駛執照之處分，復對異議
  人記違規點數一點，已與法不符，且本件舉發違規事實為二輛
　以上汽車共同在道路上競駛，原處分機關漏未依道路交通管理
  處罰條例第四十三條第四項前段規定，吊扣5557DG自小客車之
  牌照三個月，亦未依同條第五項前段規定裁處應接受道路交通
  安全講習，原裁決自有未洽。異議人之聲明異議雖無理由，然
  原處分既有如上違法之處，應由本院撤銷原處分，自為裁定，
  依前述條文量處如主文所示之罰鍰，並為吊銷異議人之駕駛執
  照，吊扣汽車牌照，命異議人接受道路交通安全講習等如主文
  所示之處分。
四依道路交通案件處理辦法第二十條前段，裁定如主文。
中　　華　　民　　國　　94　　年　　8 　　月　　16　　日
　　　　　　　　　　　　　　　交通法庭法　官　邱蓮華
以上正本證明與原本無異。
如不服本裁定應於送達後5日內向本院提出抗告狀。
                                      書記官  王黎輝
中　　華　　民　　國　　94　　年　　8　　月　　 23　　日
